【裁判字號】    89,上訴,1480
【裁判日期】    890629
【裁判案由】    廢棄物清理法等
【裁判全文】
臺灣高等法院臺中分院刑事判決                  八十九年度上訴字第一四八○號
    上  訴  人  臺灣臺中地方法院檢察署檢察官
    被      告  辛○○
    選任辯護人  王秋霜
    被      告  壬○○
                甲○○
右上訴人，因被告違反廢棄物清理法等案件，不服臺灣臺中地方法院八十九年度訴字
第七五八號，中華民國八十九年六月二十九日第一審判決（起訴案號：臺灣臺中地方
法院檢察署八十八年度偵字第一八七八七號，並經同署移送併辦：八十九年度偵字第
三九九五號、第五六二四號），提起上訴，本院判決如左：
    主  文
原判決撤銷。
辛○○、壬○○、甲○○共同未經主管機關許可，提供土地回填、堆置廢棄物，各處
有期徒刑壹年陸月，辛○○、甲○○各緩刑伍年。
    事  實
一、辛○○、壬○○明知其等二人，未取得主管機關之許可，不得從事廢棄物之清除
    等工作，竟自民國（下同）八十八年七月底起，共同在辛○○之父親葉村本等人
    向國有財產局承租占有使用之坐落臺中縣大甲鎮○○段四四○地號（重測前為九
    張犁段五二五地號）、四四八地號（重測前為五三四之五地號）及未放租編為道
    之四四七地號（重測前為五三四之二八地號）土地，如附圖所示ＡＢＣ之面積合
    計達零點一四五八公傾大肆開挖，壬○○並以日薪新台幣（下同）七千元雇用有
    共同犯意聯絡之甲○○駕駛挖土機，在該土地上工作十多天，壬○○且個人意圖
    為自己不法之所有，將甲○○所挖取之土石自行另外雇請司機，載運至其苗栗縣
    所承包之工地回填使用，再由壬○○辛○○甲○○三人所同意之未具處理廢棄物
    權限之不詳人士，以不詳之代價，將有害事業廢棄物載至該開挖之土地上回填或
    棄置，堆置於該土地上，嚴重污染土壤之地下水源，危害於土壤及公共水源之安
    全。嗣於同年八月十日經警循線當場查獲甲○○在工作開挖中。
二、案經臺中縣警察局大甲分局移送臺灣臺中地方法院檢察署檢察官偵查起訴，及移
    送原審併辦。
    理  由
一、訊據被告辛○○、壬○○、甲○○三人，固坦承未經主管機關許可，擅於目前由
    辛○○所管理中之系爭土地，由雇請之甲○○以挖土機大量挖取土石整地，詳如
    附圖所示，而該些查獲廢土係由被告壬○○託人載運過來傾倒之事實，惟均矢口
    否認有上開違反廢棄物清理法等犯行，並均辯稱其等非明知該些泥土為有害之工
    廠廢棄物，被告辛○○辯稱其原在該土地上種植水稻，惟長期苦於土地高於灌溉
    溝渠約三台尺所造成之灌溉不便，故於民國八十八年四、五月間，其堂弟即被告
    壬○○主動提議可代為整地以解決灌溉不便之問題時，其遂應允於八十八年上半
    年水稻收成後暫時休耕，委由被告壬○○處理，而被告壬○○從原土地上挖走之
    石塊載往何處及自何處載來泥土回填，其完全不清楚云云。被告壬○○則以伊確
    實是受託幫被告辛○○整地，故請司機丙○○載運泥土回填，伊實不知丙○○所
    載來之泥土係工廠之廢棄物，伊係被丙○○所騙云云置辯。被告甲○○則辯稱渠
    係受僱於被告壬○○，負責在該土地上挖土及填土之工作，渠不知被告壬○○叫
    人載來的是有問題的土石云云。惟查：
(一)證人戊○○於原審及本院證稱「我也有向土銀承租一塊農地，在辛○○那塊地的
    附近，我知道辛○○家那塊地在整地前每年都有在種植稻子，他們家的田有比旁
    邊的小溝高比較不好灌溉」云云，證人乙○○○於原審及本院證稱「我的土地是
    二十六號，在戊○○的隔壁，葉家的土地在我家門口，我也是向土銀租的，我和
    葉家的田每年都有種植稻子」云云（參見原審卷五五至五六頁，本院卷五六至五
    八頁），是被告辛○○辯稱該系爭土地確實比旁邊溝渠高云云，雖非無憑。又於
    本案發生前，被告辛○○每年均有在該土地上種植稻子，亦據證人己○○於本院
    八十九年九月二十一日調查時證稱屬實，復經本院函查被告辛○○之父親葉村本
    等人名義承租之上開土地，確實有於最近五年內繳納租金之情事，此有財政部國
    有財產局臺灣中區辦事處八十九年九月二十五日台財產中管字第八九○○○二○
    八○一號函文在卷可稽（參見本院卷八五頁），是被告辛○○辯稱其係為方便灌
    溉而委請被告壬○○整地之詞，亦非無據，尚堪採信。但被告辛○○壬○○上開
    整地之辯詞，尚難推論其與被告壬○○，並無藉整地之名行棄置廢棄物經營之實
    之可能，此觀證人戊○○、乙○○○等人，均參與檢舉該土地有其他非法使用嫌
    疑之情況（參見八十八年他字第二二三七號卷三頁），且被告壬○○如僅係雇請
    被告甲○○整地，何需每日七千元高酬，並且已工作十多天，而卻均未與被告辛○○談妥整地之代價（該地每期均需繳納租金），已與常情難合。且被告壬○○
    如係單純整地，被告辛○○何需於八十八年八月十日查獲前去過現場三次，被告
    壬○○又何需將挖取之土石另行雇請司機載運至他處所堆置使用，而不逕放置於
    該寬闊土地上之其他處所，以便再行回填使用，不須再花費兩次運送之代價。又
    被告甲○○如不知情該整地係做何用，依常情而論，自應每挖取一些土石後即放
    置旁邊一堆，或逕挖取時即送至卡車後運走，何需另有許多卡車在其他時段，另
    行大量分批運走土石，再由不明人土運來廢棄土，均與經驗法則有悖，是被告三
    人整地時，將土石由壬○○另行他運，再委由不知情之司機等人載運其他不詳處
    所之土石回填系爭農地，其等所為即係回填、堆置廢棄物之犯行，已昭然若揭，
    洵堪認定，被告三人上開所辯云云，核係卸責之詞，難以採信。
(二)現場查獲之情節，亦據證人即臺中縣政府環保局稽查員陳健和於原審證稱屬實（
    參見原審卷二二頁），而該些廢土，經行政院環境保護署稽查督察大隊中區隊檢
    驗結果，認其特性為黏土，主要含有鋅之成分，其檢測值為二六一○超過標準值
    二五甚多，此有該檢驗報告附卷可稽（參見同上卷九五頁）。又設於台中縣大甲
    鎮○○里○○路三三號之陸昌化工股份有限公司（下稱陸昌公司），所生產者主
    要為氧化鋅、活性氧化鋅、氯化鋅等物，此有該公司之登記資料在卷可佐，且其
    員工即證人庚○○於原審及本院證稱「辛○○發存證信函給我們公司說我們公司
    廢土堆積在他的農地上，剛開始公司是認為非我們公司的，後來叫我去看了以後
    ，我才發現那些廢土和我們公司生產的類似，所以我才聯絡台灣瑞斯曼公司去清
    理，我們公司八十八年所製造出來的廢土都是請瑞斯曼公司清理掉，所以堆在辛○○土地上之廢土不知從哪裡來的，可能是在八十七年間，我們公司曾經隨便倒
    過廢土，其中有部分被環保局發現而被開罰單，這部分可能是當時沒被發現的（
    並庭呈八十七年陸昌公司被開罰單後委請瑞斯曼公司處理之資料一份附卷）」云
    云（參見原審八十九年六月二十二日審判筆錄），且瑞斯曼公司之業務人員即證
  人楊木坤於原審證稱「我們公司之業務主要是在處理工廠之廢棄物，庚○○有向
    我介紹去清除辛○○土地上廢土之業務，他有說葉先生的案子若要收費就向他收
    ，後來因為辛○○不是公司不符合規定，我們無法幫他清理」云云（參見原審卷
    八十九年五月四日訊問筆錄），對照以觀，堪認該些廢土係來自陸昌公司所生產
    之廢棄物，至為顯明，是陸昌公司既於八十七年被開過罰單，並自八十八年起委
    託瑞斯曼公司清理廢棄物，則應無在八十八年間仍委請他人隨意傾倒廢土之可能
    ，則被告辛○○上開承租土地上之廢土，應堪認係如證人庚○○所證稱，係陸昌
    公司八十七年隨意傾倒之廢棄物，再經人自他處轉運該處無疑。是該土壤既經過
    相當之一段時間，自堪認已乾燥，被告等人辯稱該土壤濕濕的，無從分辨係何種
    土石云云，無非係狡辯之詞，礙難採信。
(三)證人丙○○即司機（經原審另案判決有期徒刑二年緩刑五年）於原審及本院先後
    證稱「壬○○請我載土去倒在該土地上，約定一車是七百元，他說土是整地要用
    的，要乾淨的土，我因載級配時，常看到溪底有一批批的土放了很久，我才載去
    給壬○○的」、「因為那些土上面有蓋一些沒有毒的土，所以沒有發現土的顏色
    不對」云云（參見審八十九年六月二十二日審判筆錄），而丙○○又於八十九年
    三月二十七日因將該土地上之廢土載回大安溪河床內三十公尺處傾倒時又遭警查
    獲，此有該日之警訊筆錄在卷足考（參見原審卷一一八頁），則證人丙○○上開
    之證稱，與其於原審先作證否認有載運廢土至系爭土地之情節不合（參見原審卷
    五六、八七頁），且證人丙○○於本院所證稱其載運七、八車云云（參見本院卷
    九七頁），與原審未明確供稱數量亦有未合，是證人丙○○上開所證，是否堪認
    所有查獲之廢土均係由其所載運至現場，甚有可疑。縱堪認全係丙○○所載運，
    則該廢土既有相當之時日，丙○○且無法證稱究係在何處載運，亦無任何證明可
    認其所稱該乾淨土石有合法之產地，則證人所證稱其不知情所載運土石之內容為
    何，自難遽採。況證人丙○○無法提出其有收受被告壬○○每車七百元代價之證
    明，而被告壬○○亦無法證明現場之該有害廢棄物，均係丙○○所載運而來，被
    告壬○○復無法證稱其運走土石之詳細載運過程，偵查中之估價單等等且甚多，
    則被告壬○○以何代價運走被告甲○○挖取之土石，又以何代價收取運來之有害
    廢棄物，與該估價單等等明顯難以相符，對照檢察官於八十八年十月十一日會同
    臺中縣大甲地政事務所人員實測之面積、現狀等情（參見偵查卷七六、七九頁）
    ，堪認被告壬○○等三人，在上開土地開挖即係供收取代價而由他人回填堆置廢
    棄物，甚為明確，要堪認定。被告三人以證人丙○○不知情土石內容之證詞，主
    張其等亦不知情，自難採取。再者，被告壬○○於苗栗縣另有其他承包工程急需
    土石，而以系爭土地上所挖取土石載運約一百車至該處之情事，業據被告壬○○
    於偵查中先後供承不諱（參見偵查卷五八、八一頁），並有該等估價單等等可憑
    ，則該系爭土地既係被告辛○○之父葉村本等人所承租，被告辛○○壬○○縱有
    整地之需要，亦僅能整地而非可將該土石移走他用據為己有，被告空口辯稱其未
    有竊盜之犯行，核係卸責之辯，不足採信，是被告壬○○上開竊盜犯行，亦堪認
    定。綜上所述，被告三人上開違反廢棄物清理法、被告壬○○另犯竊盜之犯行，
    罪證明確，其等上開所辯云云，無非係畏究之詞，均難採信，是被告三人上開犯
    行，均堪認定。
二、核被告辛○○、壬○○、甲○○三人所為，係犯廢棄物清理法第二十二條第二項
    第一款、第三款之罪。被告三人間有犯意之聯絡及行為之分擔，應論以共同正犯
    。且被告三人上開所犯二罪間，有方法結果之牽連關係，應從一重之第三款處斷
    。被告壬○○另犯刑法第三百二十條第一項竊盜罪，且被告所犯竊盜罪，應堪認
    係同一犯意之接續犯，該罪又與上開所犯之罪間，有方法結果之牽連關係，應從
    一重之違反廢棄物清理法上開一罪論處。原審經審理之結果，以「按該些廢土既
    於八十七年間遭陸昌公司棄置在溪邊，則丙○○所為顯非為了工廠廢棄物之置放
    處理問題，而可信丙○○前述為真。本件廢土原產自陸昌公司，該公司既未委任
    丙○○或被告壬○○處理，則其二人當無任何明知該些廢土為有害之工廠廢棄物
    而故意棄置之誘因，且被告壬○○受其堂兄即被告辛○○之委託幫忙整地，應亦
    無故意置放有害廢土以扼殺該塊土地之道理，而雇主被即告壬○○尚不知丙○○
    所載來之土有毒，則焉能期待受僱人即被告甲○○可得而知。因認被告三人所辯
    均堪採信，本件應係丙○○個人之作為所造成」為由，而諭知被告三人無罪，固
    非無見。但依上所述，丙○○自何處載來該廢棄物，與被告三人是否知情而應成
    立本件犯罪，並無直接關連，況丙○○亦經原審另案判決有罪在案，則原審疏未
    細心勾稽，遽為被告三人無罪之諭知，自有未合。又起訴書，已載明被告「辛○○等人意圖為自己不法之所有‧‧‧」，雖證據及所犯法條未引用刑法第三百二
    十條第一項，但該竊盜事實應堪認已起訴甚明，原審於論處被告壬○○辛○○二
    人無罪之理由時，並未一併說明認定該部分之理由，亦有違誤。檢察官以上開理
    由，提起上訴指摘原審判決不當，自為有理由，應由本院將原判決撤銷改判。爰
    審酌被告三人之犯罪手段、所生危害、犯後態度等一切情狀，各量處如主文第二
    項所示之刑，以示懲儆。且被告辛○○、甲○○未曾受有期徒刑以上刑之宣告，
    此有被告二人之前科表在卷可稽，犯後且已移走該廢棄物，受此罪刑之宣告，應
    知警愓無虞再犯，爰認上開刑之宣告以暫不執行為當，各宣告緩刑五年，以勵自
    新。又檢察官聲請原審併案辦理部分（即該署八十九年度偵字第三九九五號、第
    五六二四號），因與起訴事實同一，本院自得併予審理，併此敘明。
三、公訴意旨及上訴書意旨另認被告辛○○有上開共同竊盜土石之犯行，固非無見。
    但查，被告壬○○僅係雇用被告甲○○在系爭土地挖取土石，按日以七千元計酬
    ，對該挖取土石如何出售或處理，並無任何證據可認被告甲○○、辛○○知悉其
    去處之情事，業據被告甲○○、辛○○於警訊時及偵查中供明相符在卷，核與嗣
    到案之被告壬○○於偵查中所供相符，又證人即司機林金星於警訊時，亦證稱係
    受雇於被告壬○○（參見偵查卷五八、四八頁）。而證人丙○○於原審及本院亦
    未證稱有害廢棄物之載往該系爭土地與其他被告有何關連，是被告辛○○雖同意
    被告壬○○幫其整地，但不能遽推論其知悉被告壬○○將該土石運往何處，又係
    作何使用，此外，檢察官並無補強證據提出，是被告辛○○上開竊盜犯罪，自屬
    不能證明，惟檢察官認與上開有罪部分，有裁判上一罪關係，爰不另為其無罪之
    諭知。
四、檢察官移送本院併辦意旨（即該署八十九年偵字第四四一○號、第一三一○六號
    ）略稱被告壬○○、辛○○另共同於八十八年九月二十日上午，雇用司機黃志村
    等人，在臺中縣大甲鎮○○路二十六號，將有毒之廢棄物載至同鎮○○街三十五
    號旁空地棄置，因認有違反廢棄物清理法之清除犯行云云，固非無見。但查，被
    告辛○○於警訊時及偵查中已供稱其當日係受被告壬○○告知而帶便當前去該處
    ，壬○○說環保局人員稱已可載走，並不知被警查獲之人員為誰云云，核與被告
  壬○○警訊所供相符，亦與證人即司機黃志村、王茂松、盧逸鴻、黃一誠等人警
    訊時及偵查中所供情節相符，是該單純帶便當至該地之行為，尚難認被告辛○○
    知悉並參與壬○○所稱可以載走之詳情，又證人即臺中縣政府環保局員工劉炳村
    於警訊時及原審亦供稱其係受壬○○前去該處，並以電話向環保局人員詢問如何
    處理等情在卷，則檢察官遽認辛○○有共同正犯，自嫌無憑。又被告壬○○於偵
    查中另供稱不是伊雇用黃志村挖土云云在卷（參見八十九年偵字第四四一○號影
    印卷四二頁），對照警訊卷之稽查紀錄表、相片所載，可見該稽查紀錄表所載該
    案被告有違反廢棄物清理法第二十二條第二項第三款清除行為，是否與本案之犯
    罪態樣有裁判上一罪關係，已有疑問。且該時地與本案之八月十日查獲內容，已
    有相當之間隔，如堪認上開情事構成犯罪，與本案亦難認有概括犯意，該部分且
    未據起訴，本院自無從審判，是檢察官併辦意旨，應檢還檢察官依法處理，附此
    載明。
據上論結，應依刑事訴訟法第三百六十九條第一項前段、第三百六十四條、第二百九
十九條第一項前段，廢棄物清理法第二十二條第二項第一款、第三款，刑法第二十八
條、第三百二十條第一項、第五十五條、第十一條前段、第七十四條第一款，罰金罰
鍰提高標準條例第一條，判決如主文。
本案經檢察官丁○○到庭執行職務
中      華      民      國    八十九    年    十二    月      二十六    日
                                臺灣高等法院臺中分院刑事第二庭
                                      審判長法  官  羅  禮  政
                                            法  官  陳  欣  安
                                            法  官  蔡  聰  明
右正本證明與原本無異。
如不服本判決應於收受送達後十日內向本院提出上訴書狀，其未敘述上訴之理由者並
得於提起上訴後十日內向本院補提理由書（均須按他造當事人之人數附繕本）。
                                            書記官    瑞  芳
中      華      民      國    八十九    年    十二    月      二十六    日
附錄：
廢棄物清理法第二十二條
違反第八條、第十三條第一項、第四項至第七項、第十五條、第十八條、第二十條及
第二十一條之規定，因而致人於死者，處無期徒刑或七年以上有徒刑，得併科五百萬
元以下罰金；致重傷者，處三年以上十年以下有期徒刑，得併科三百萬元以下罰金；
致危害人體健康導致疾病者，處五年以下有期徒刑，得併科二百萬元以下罰金。
有左列情形之一者，處一年以上五年以下有期徒刑，得併科一百萬元以下罰金：
一、任意棄置有害事業廢棄物者。
二、事業機構未依本法規定之方式貯存、清除、處理或再利用廢棄物，致污染環境者
    。
三、未經主管機關許可，提供土地回填、堆置廢棄物者。
四、未依第二十條規定領有廢棄物清除、處理許可證或核備文件，從事廢棄物貯存、
    清除、處理，或未依廢棄物清除、處理許可證或核備文件內容貯存、清除、處理
    廢棄物者。
五、執行機關委託未取得許可證之公、民營廢棄物清除、處理機構，清除、處理一般
    廢棄物者；或明知受託人非法清除、處理而仍委託者。
六、公、民營廢棄物處理機構或執行機關未處理廢棄物，開具虛偽證明者。
無許可證經營廢棄物清除、處理為常業者，處三年以上十年以下有期徒刑，得併科三
百萬元以下罰金。
法人之負責人、法人或自然人之代理人、受僱人或其從業人員因執行業務犯第一項、
第二項之罪者，除處罰其行為人外，對該法人或自然人科以罰金。
依本法規定有申報義務，明知為不實之事項而申報不實或於業務上作成之文書為虛偽
記載者，處三年以下有期徒刑、拘役或科或併科五十萬元以下罰金。
科罰金時，應審酌犯罪所得之利益。如所得之利益超過罰金最多額時，得於所得利益
二倍之範圍內酌量加重。
對於違反本法之行為，民眾得敘明事實或檢具證據資料，向所在地執行關或主管機關
檢舉。
主管機關或執行機關對於前項檢舉，經查證屬實並處以罰鍰者，其罰鍰金額達一定數
額時，得以罰鍰金額收入之一定比例，提充檢舉獎金。檢舉及獎勵辦法由中央主管機
關定之。
主管機關或執行機關為前項查證時，對檢舉人之身分應予保密。
事業機構清理廢棄物所生之費用應予財稅減免。凡遵守本法有關規定，績效優良者，
應予獎勵，其辦法由中央主管機關定之。
                                                                        Ｃ


司法院資訊處製作；財團法人民間司法改革基金會備份。
